【裁判字號】    97,訴,1180
【裁判日期】    971113
【裁判案由】    臺灣地區與大陸地區人民關係條例
【裁判全文】
臺北高等行政法院判決
                                     97年度訴字第01180號
                              .
原      告  甲○○
輔  佐  人  吳敏郎
被      告  內政部
代  表  人  廖了以部長）住同.
訴訟代理人  丙○○
上列當事人間因臺灣地區與大陸地區人民關係條例事件，原告不
服行政院中華民國97年3 月13日院臺訴字第0970082411號訴願決
定，提起行政訴訟。本院判決如下：
    主  文
原告之訴駁回。
訴訟費用由原告負擔。
    事  實
一、事實概要：原告甲○○民國（下同）96年6 月25日申請來臺
    團聚，被告以96年7 月12日內授移服高市娟字第0960940960
    號處分書不予許可，不予許可期間自96年6 月1 日出境之翌
    日起6 年。原告不服，提起訴願，遭決定駁回，遂提起本件
    行政訴訟。
二、兩造聲明：
（一）原告聲明求為判決：
    １、行政院97年3 月13日院臺訴字第0970082411號之訴願決
        定及原處分（內政部內授移服高市娟字第0960940960號
        ）均撤銷。
    ２、被告機關應准許原告來台與配偶團聚。
    ３、訴訟費用由被告負擔。
（二）告聲明求為判決：駁回原告之訴。
    １、駁回原告之訴。
    ２、訴訟費用由原告負擔。
三、兩造主張之理由
（一）原告與輔佐人主張之理由：
    １、依臺灣地區與大陸地區人民關係條例（下稱兩岸人民關
        係條例）第18條第1 項但書之規定，所涉案件已進入司
        法程序者，應先經司法機關之同意。查原告於96年6 月
        1 日被強制出境之理由，係以原告違反兩岸人民關係條
        例第18條第1 項第2 款規定。但依該條但書之規定，只
        要原告所涉案件已進入司法程序者，即應經司法機關之
        同意。故只要原告之案件已進入司法程序，不論案件現
        繫屬於何審級，被告欲將原告強制出境皆應經司法機關
        之同意。而本件原告被強制出境時，並未經司法機關之
        同意，則原告被強制出境之處分自有違兩岸人民關係條
        例第18條第1 項但書之規定，從而被告不許可原告進入
        臺灣之期間6 年，自屬違法處分。
    ２、原告遭強制出境係屬違法，故被告以原告已逾停留、居
        留期限而遭強制出境之事由，據以不許可原告進入臺灣
        居留團聚之處分，自無所附麗。又原告目前因案涉訟於
        最高法院，此情亦為被告所不否認，原告既有訴訟繫屬
        於最高法院，被告要將原告強制出境，自應經最高法院
        之許可，其未經許可逕將原告強制出境，自屬違法，從
        而原告申請來台團聚，被告自應予以許可。
    ３、被告以原告所涉刑事案件現繫屬於最高法院不須開庭，
        嗣後如有開庭之必要時，可依大陸地區人民進入臺灣地
        區許可辦法第11條之規定申請進入臺灣地區進行訴訟云
        云。但此條之規定應係指兩岸人民關係條例第18條第1
        項但書以外之情形，即大陸地區之人民因刑案涉訟，且
        人現在大陸之情形。亦即該條所規定之情形係與兩岸人
        民關係條例第18條第1 項但書之情形不同，兩岸人民關
        係條例第18條第1 項但書之情形係大陸人民涉有刑案且
        當時人尚在臺灣地區，故只要大陸地區人民涉有刑案，
        且已進入司法程序，不分其審級，如要將大陸地區人民
        強制出境，皆應經法院之許可。同時被告依刑事案件許
        可入境之方式非常緩慢，許可入境時間又非常短暫，加
        以訴訟期間長，根本無法達到入境目的。
    ４、原告之夫吳敏郎罹患高血壓及缺血性心臟病，隨時均可
        能發生緊急病況，日常生活需人照顧，懇請鈞院審酌上
        情，基於人民之基本人權之維護，准原告來臺團聚，以
        利照顧配偶。
（二）被告主張之理由：
    １、按兩岸人民關係條例第18條第1 項第2 款規定，進入臺
        灣地區之大陸地區人民，經許可入境，已逾停留、居留
        期限者，治安機關得逕行強制出境。大陸地區人民進入
        臺灣地區許可辦法第19條第1 項第5 款及第3 項第2款
        規定，大陸地區人民申請進入臺灣地區，曾有兩岸人民
        關係條例第18條第1 項第2 款情形，得不予許可。逾期
        3 年以上，其不予許可期間為5 年至10年。
    ２、原告於92年2 月18日來臺，進行刑事訴訟，經准予延期
        停留至92年4 月18日，依大陸地區人民進入臺灣地區許
        可辦法第20條第1 項第6 款規定進行訴訟，每次停留期
        間不得逾1 個月，必要時得申請延期1 次，期間不得逾
        1 個月。惟原告未依限離境，嗣經被告所屬入出國及移
        民署高雄縣專勤隊於96年5 月29日查獲在臺逾期停留達
        4 年1 個月餘，並依兩岸人民關係條例第18條第1 項第
        2 款規定於96年6 月1 日逕行強制出境。
    ３、原告復於96年6 月25日申請來臺與吳敏郎先生團聚，被
        告爰依前開許可辦法第19條第1 項第5 款及第3 項第2
        款規定，於96年7 月12日以內授移服高市娟字第096094
        0960號處分書為自出境（96年6 月1 日）之翌日起算6
        年，不予許可來臺之處分，並無不當。
    ４、次查本案原告於96年5 月29日經查獲在臺逾期停留，其
        所違反之行政法規並無上開條例第18條第1 項但書之適
        用，被告予以逕行強制出境，並無不當，亦與系爭被告
        上開處分書所為之處分無涉，原告之主張顯有曲解法令
        之情形。
    理  由
一、本件原告起訴時，被告之代表人為乙○○，嗣於訴訟進行中
    ，被告之代表人變更為廖了以，茲據新代表人具狀聲明承受
    訴訟，經核無不合，應予准許。
二、兩造對事實概要欄記載及下列事實並不爭執，並有原告提出
    之刑事判決書、被告提出之大陸地區人民翁金香女士申請來
    臺團聚事件全卷可查，自堪信為真實：
（一）緣91年間原告及吳敏郎因涉嫌違反兩岸人民關係條例及偽
      造文書等案件，經檢察官偵查中，致原告申請來台與其夫
      吳敏郎團聚，遭被告否准。嗣原告改以進行刑事訴訟為由
      申請入境（即刑事案經起訴有台灣高雄地方法院92年度易
      字第177 號傳票，通知於92年2 月18日開庭），經被告准
      許於92年2 月18日來臺進行刑事訴訟，嗣延期一次，准原
      告停留至92年4 月18日止。
（二）原告於上開期間屆至後，並未出境，嗣經被告所屬入出國
      及移民署高雄縣專勤隊於96年5 月29日查獲原告在臺逾期
      停留達4 年1 個月餘，乃依兩岸人民關係條例第18條第1
      項第2 款規定，於96年6 月1 日逕行強制原告出境。
（三）嗣原告聲請如事實欄記載之團聚經被告否准後，再於96年
      8 月間以進行刑事訴訟程序（於台灣高雄地方法院檢察署
      96年度他字第661 號吳敏郎竊佔案，擔任證人）為由，向
      被告申請入境，經被告准許入境，效期至97年2 月13日止
      。
（四）原告於91年間涉犯違反兩岸人民關係條例及偽造文書等案
      件，經台灣高等法院高雄分院96年4 月4 日以95年度上更
      一字第106 號判決，駁回原告之上訴（按原告及其夫吳敏
      郎於一審均經判處有期徒刑三月，緩刑貳年），現經原告
      提起第三審上訴中。
三、按兩岸人民關係條例第18條第1 項第2 款規定，進入臺灣地
    區之大陸地區人民，經許可入境，已逾停留、居留期限者，
    治安機關得逕行強制出境。次依大陸地區人民進入臺灣地區
    許可辦法（下簡稱許可辦法）第19條第1 項第5 款及第3項
    第2 款規定，大陸地區人民申請進入臺灣地區，曾有兩岸人
    民關係條例第18條第1 項第2 款情形，得不予許可。逾期3
    年以上，其不予許可期間為5 年至10年。而上開許可辦法，
    係依據兩岸人民關係條例第10條第3 項授權訂定，明文規定
    大陸地區人民進入臺灣地區之資格要件、許可程序及停留期
    限，係在確保臺灣地區安全與民眾福祉，符合該條例之立法
    意旨，尚未逾越母法之授權範圍，為維持社會秩序或增進公
    共利益所必要，與憲法增修條文第11條無違，與憲法第23條
    之規定亦無牴觸，故本院於審理具體案例時，應依法適用。
    經查，本件原告申請來台團聚，經被告依上開許可辦法審查
    後，裁量不予許可，且不予許可期間自96年6 月1 日出境之
    翌日起6 年，其裁量處分權係合法行使，並未違反法令或逾
    越權限，亦未違反比例原則，本院自應尊重。
四、再按兩岸人民關係條例第18條第1 項但書雖規定：「進入臺
    灣地區之大陸地區人民，有下列情形之一者，治安機關得逕
    行強制出境。但其所涉案件已進入司法程序者，應先經司法
    機關之同意」，查其立法意旨，乃「因被強制出境之大陸地
    區人民如所涉案件已進入司法程序者，治安機關於強制其出
    境前，應先經司法機關之同意，以示對司法之尊重，並維行
    政、司法之分際，爰修正第一項」，是上開但書乃規範治安
    機關裁量要否將違反法規之大陸地區人民「逕行強制出境」
    時，應為之考量，要與被告基於原告逾期停留4 年又1 月餘
    事實，所為上開不予許可入境之裁量處分無涉。故原告持上
    開理由主張所涉刑事案件現上訴最高法院中，並推認本件原
    處分及訴願決定違法云云，自不足取。何況原告先前被強制
    出境乃因逾期停留，而該逾期停留事件本身並未進入司法程
    序，亦不生應先經司法機關同意始可強制出境之問題。
五、綜上，被告對原告申請來臺團聚，作成不予許可，且不予許
    可期間自96年6 月1 日出境翌日起算6 年之行政處分，認事
    用法並無違誤，訴願決定予以維持，均無不合。原告徒執前
    詞，訴請撤銷，並請求被告作成准予原告來台團聚之處分，
    並無理由，應予駁回。又本件事證已臻明確，兩造其餘攻擊
    防禦方法，核均與本件判決結果不生影響，爰不逐一論述，
    併此敘明。
六、據上論結，本件原告之訴為無理由，爰依行政訴訟法第98條
    第1 項前段，判決如主文。
中    華    民    國    97    年    11    月    13    日
                    臺北高等行政法院第六庭
                              審判長法  官  林文舟
                                    法  官  陳鴻斌
                                    法  官  許瑞助
上為正本係照原本作成。
如不服本判決，應於送達後20日內向本院提出上訴狀並表明上訴
理由，如於本判決宣示後送達前提起上訴者，應於判決送達後20
日內補提上訴理由書（須按他造人數附繕本）。
中    華    民    國    97    年    11    月    18    日
                                    書記官  劉育伶


司法院資訊處製作；財團法人民間司法改革基金會備份。
